最高法院刑事判決　　　　　　一○○年度台上字第四四九四號
上　訴　人　謝志浩
選任辯護人　蘇哲科律師
上　訴　人　曾建元
選任辯護人　林益輝律師
上　訴　人　曾忠政
　　　　　　許志強
　　　　　　周文欽
上列上訴人等因違反毒品危害防制條例等罪案件，不服台灣高等
法院台中分院中華民國一○○年五月九日第二審判決（九十九年
度上訴字第二二四三、二二四八號，起訴案號：台灣台中地方法
院檢察署九十九年度偵字第九四五四、九五五三、一一六○八號
），提起上訴，本院判決如下：
    主  文
上訴駁回。
    理  由
按刑事訴訟法第三百七十七條規定，上訴於第三審法院，非以判
決違背法令為理由，不得為之。是提起第三審上訴，應以原判決
違背法令為理由，係屬法定要件。如果上訴理由書狀並未依據卷
內訴訟資料，具體指摘原判決不適用何種法則或如何適用不當，
或所指摘原判決違法情事，顯與法律規定得為第三審上訴理由之
違法情形，不相適合時，均應認其上訴為違背法律上之程式，予
以駁回。本件上訴人謝志浩上訴意旨略稱：(一)許志強於「阿囉哈
飯店」究係開了幾個房間？房號為何？係幾人住一間？以及謝志
浩與許志強係於何處認識？為何認識？原審均未查明，有判決理
由不備之違法。(二)第一次運輸出境之毒品究為二包或三包？是誰
出面向「阿囉哈飯店」訂房？謝志浩與許志強是否熟識？許志強
、曾建元是否誣陷謝志浩？原審俱未調查，於法有違。(三)謝志浩
於原審聲請傳喚曾建元、周文欽到庭進行交互詰問，以查明許志
強、曾建元、周文欽三人於民國九十九年三月二十九日在菲律賓
投宿之飯店房號為何，第二天之實際狀況為何，是否陳述不一，
惟原審未予調查，有應於審判期日調查之證據而未予調查之違法
。(四)謝志浩於原審請求透過外交部協助，向駐菲律賓馬尼拉辦事
處函查，九十九年三月二十九日許志強所稱之「阿囉哈飯店」投
宿登記人員為何？抑或查詢麻布海飯店與洪賓飯店當日之投宿登
記紀錄，此部分原審未予調查，亦難謂無調查職責未盡之違誤。
上訴人曾建元上訴意旨略稱：(一)其於歷次調查或訊問時，均表示
運輸者為愷他命，對所運輸之毒品為甲基安非他命一節，並無認
識。原判決僅憑許志強自承所交付者為甲基安非他命，即論處其
共同運輸第二級毒品罪刑，於法有違。(二)許志強在交付運輸之毒
品時，究竟有無向其明確告稱所交付者係「愷他命」或係「甲基
安非他命」，攸關本件運輸毒品罪責之判斷。因於調查、偵查或
審理中，俱未就上開爭議查明釐清，則其向原審聲請調查證人許
志強時，原審自有就此調查釐清之必要。詎原審認其所聲請之調
查，並無必要，自有違法。上訴人曾忠政上訴意旨略稱：(一)其於
原審已指出許志強於檢察官偵訊時之證詞為審判外之陳述，無證
據能力，且請求原審傳喚調查，但原審卻未調查。(二)許志強於法
務部調查局調查時及檢察官偵查中稱：是「陳先生」交付供夾帶
出境之毒品云云，而與其後於偵、審中所述夾帶出境之毒品係曾
忠政（綽號「阿圓」）所提供等語不符。原判決單憑許志強先後
不一之自白，而為其不利之認定，即有不適用法則之違法。(三)許
志強等人進入四季汽車旅館何號房間？該房間擺設如何？何人辦
理入住及退房？有無監視錄影帶？原審俱未依職權調查，於法有
違。(四)其於原審言詞辯論終結前，曾請求調取「四季汽車旅館」
之住宿登記等資料，以證明其並未登記住宿；及聲請調取000
0000000號、0000000000號行動電話之申裝人
及通聯資料等情，但原審均未調查，有調查職責未盡之違法。上
訴人許志強上訴意旨略以：(一)於第一次運輸毒品之行為，乃是許
志強自白供出，除許志強之自白外，並無其他證據得以證明第一
次運輸之毒品為甲基安非他命。且該次運輸之毒品未經查扣，亦
未經化驗，遑論毒品之數量、種類。原判決祇依許志強之自白認
定犯罪事實，並未調查其他之必要證據，判決違背法令。(二)曾建
元之供述應可確切知悉第一次運輸之毒品為愷他命，而非甲基安
非他命。故若以曾建元之供述為補強證據，認定許志強第一次所
運輸之毒品應為愷他命，而非甲基安非他命。依照罪疑唯輕法則
，應為有利於許志強之認定。上訴人周文欽上訴意旨則略稱：(一)
自主觀面分析，雖然周文欽有介紹曾建元與許志強認識，然依曾
建元及許志強二人所述，曾建元是因想工作拜託周文欽幫忙問問
看，周文欽始介紹其與許志強認識，至於談到運輸毒品情事，是
許志強主動與曾建元洽談，並非周文欽主動告知，則曾建元既非
從周文欽處得到該方面之資訊，足認周文欽與曾建元、許志強間
並無意思聯絡之行為發生，自無成立共同正犯之餘地。(二)周文欽
於偵查中一再說明其所以一起出國，是因為許志強要介紹在菲律
賓從事砂石業之友人認識，因考慮有工作機會始才出國，則周文
欽是基於為自己之意思出國，又無其他事證證明周文欽有自己運
輸毒品之意思陪同出國，自無成立運輸毒品正犯之餘地。(三)周文
欽根本無從知悉許志強、曾建元在房間做什麼事，亦未協助該二
人將毒品夾帶於身上，何來共同參與之情事？而原審所認之「訂
房」、「轉交購買機票費用」等行為，其性質上應屬「中性幫助
行為」，此種行為，縱認對於正犯行為有所助益，其所製造之風
險亦屬可容許之風險，無法以刑法相繩。本件係「運輸」毒品行
為，以「運輸」二字之文義，應無法包含訂旅館、買機票之行為
，則原審將此等行為認定為「運輸」行為之範圍，似有違反罪刑
法定原則之虞云云。惟查：證據之取捨及其證明力之判斷與事實
之認定，俱屬事實審法院自由判斷裁量之職權，此項自由判斷職
權之行使，倘不違背客觀存在之經驗法則及論理法則，即難任憑
己意，指摘為違法，而據為第三審上訴之適法理由。且法院憑以
認定犯罪事實之證據，並不悉以直接證據為限，即綜合各種直接
、間接證據，本於推理作用，為其認定犯罪事實之基礎，並非法
所不許。本件原審綜合上訴人等之供述，並斟酌卷附法務部－入
出境資訊連結作業、法務部調查局鑑定書、電話通聯紀錄、個人
入出境資料及扣案行動電話、甲基安非他命、愷他命、束褲、透
明膠帶等證據，再審酌許志強於偵查及第一審坦承曾建元於九十
九年三月二十九日夾帶出境之毒品是甲基安非他命，該毒品係曾
忠政提供給伊，伊再交付曾建元夾帶出境，曾忠政交代出境後，
要將毒品交給謝志浩，所以伊在菲律賓馬尼拉之阿囉哈飯店內有
將夾帶出境之毒品交給謝志浩處理，事後伊並將曾建元應得之代
價新台幣（下同）八萬元拿給周文欽，請其轉交曾建元，該款項
是曾忠政所支付等情；曾建元於第一審亦供承九十九年三月二十
九日有夾帶毒品出境，伊於當日與許志強、周文欽去四季汽車旅
館拿毒品準備出境前，有看到曾忠政，並於菲律賓有與謝志浩一
起吃飯等語，暨彼二人於同年四月十七日分別夾帶甲基安非他命
、愷他命，擬出國至菲律賓，在高雄小港機場出境大廳，為警當
場查獲，並起出上開扣案之毒品等物，乃認定上訴人等有原判決
事實欄所載之犯行，因而撤銷第一審關於曾忠政、許志強、曾建
元、周文欽部分，及謝志浩有罪部分之科刑判決，改判依想像競
合犯之規定，論處上訴人等共同運輸第二級毒品各罪刑（曾忠政
、許志強、曾建元、周文欽均二罪，謝志浩一罪，皆處有期徒刑
，並均為相關從刑之宣告）。均已依據卷內資料，說明其所憑之
證據及認定之理由，並對於上訴人等否認之辯詞，經綜合調查證
據之結果，認如何係飾卸之詞，不足採信，亦據卷內證據資料詳
加指駁、說明，核與證據法則並無違背，為其職權之適法行使，
揆之上開說明，自不能指為違法。且查：(一)曾忠政、周文欽及謝
志浩雖否認共同運輸毒品，但原審已依上述證據認定其有此事實
，不能僅因其否認犯罪，即妄指原判決調查職責未盡。(二)被告以
外之人於審判外之陳述，得否作為認定犯罪之證據，乃證據能力
有無之問題，與其是否與事實相符而可予採信之證明力強弱，二
者迥異。曾忠政及其辯護人於原審固曾表示，其與許志強間祇是
單純借貸，許志強於偵查中所述，與其無關云云（見原審卷(一)第
一五二頁反面），亦僅屬對該供述之證明力有所爭執，要非就證
據能力聲明異議。而原判決已說明，許志強於檢察官偵訊時之證
詞，係經告知具結之義務及偽證之處罰，並命朗讀結文具結後所
為，衡情自必小心謹慎以免觸犯偽證罪，且曾忠政及其辯護人於
原審審理時亦未提出可供證明許志強於偵訊時經具結所為之陳述
，有如何之「顯有不可信之客觀情況」（僅空言主張許志強於偵
查中所述是審判外之陳述，無證據能力，見原審卷(一)第一一五頁
），足認許志強於檢察官偵訊時經結證所為之證詞，有證據能力
，而得作為證據使用（見原判決第九、十頁），經核並無不合。
(三)證人之陳述，雖前後稍有差異或彼此矛盾，事實審法院並非不
得本於經驗及論理法則，斟酌其他情形，作合理之比較，定其取
捨，非謂其中一有不符，即應全部不予採信。許志強於九十九年
四月十七日在法務部調查局調查時及檢察官偵查中固稱：是「陳
先生」交付供夾帶出境之毒品云云，而與其後於偵審中所述夾帶
出境之毒品係曾忠政（綽號「阿圓」）所提供等語不符，但原判
決對許志強於調查及偵審中之證詞，何者可採，何者不可採，以
及何以得作為認定曾忠政犯罪之證據等情，已依據卷內資料予以
指駁及說明（見原判決第二四至二五頁），亦無所指理由欠備、
理由矛盾等違法情形。(四)刑事訴訟法所稱依法應於審判期日調查
之證據，係指與待證事實有重要關係，在客觀上顯有調查必要性
之證據而言，故其範圍並非漫無限制，必其證據與判斷待證事實
之有無，具有關連性，得據以推翻原判決所確認之事實，而為不
同之認定，若僅係枝節性問題，或所證明之事項已臻明瞭，當事
人聲請調查證據，僅在延滯訴訟，甚或就同一證據再度聲請調查
，自均欠缺其調查之必要性，原審未依聲請為無益之調查，皆無
違法之可言。第一審於九十九年九月十三日之審判期日，已傳喚
許志強、曾建元、周文欽到庭具結，並行交互詰問（見第一審卷
(二)第四至十六頁），且於原審提示許志強、曾建元、周文欽之陳
述並告以要旨，供曾忠政、謝志浩及其等辯護人表示意見（見原
審卷第一五二至一五四頁），其審理程序自無違法可言；原判決
並已敘明無再傳喚許志強、曾建元、周文欽到庭為無益調查之理
由（見原判決第二七、二八頁），亦難謂有調查職責未盡之違誤
。而曾忠政及其辯護人於原審言詞辯論前雖曾請求調取「四季汽
車旅館」之住宿登記等資料，以資證明曾忠政並未登記住宿；及
聲請調取門號0000000000、0000000000號
行動電話之申裝人及通聯資料等情，惟原判決已敘明曾忠政既將
毒品放置在上開汽車旅館，為免遭警查緝，當無可能使用自己名
義登記入住、或駕駛所使用之車輛前往之理，亦即曾忠政有無住
宿該旅館，與有無使用其名義登記入住，及有無駕駛自己之車輛
前往，並無必然之關連性，故未予傳喚；及卷內已有00000
00000號、0000000000號行動電話之通聯紀錄，
且行動電話申裝人與實際使用人未必相同，而認無調取之必要（
見原判決第二六、二七頁），亦即已敘明不予傳喚及調取上述資
料為無益調查之理由，均核無違法可言。(五)許志強於第一審已坦
承曾建元於九十九年三月二十九日夾帶出境之毒品是甲基安非他
命，該毒品係伊交付予曾建元夾帶出境等語（見第一審卷(一)第十
六頁）；即曾建元於原審行準備程序時，亦表示對起訴及第一審
認定之犯罪事實（即有二次運輸甲基安非他命之事實）表示認罪
之意（見原審卷第一一四頁反面）；且於一○○年四月二十五日
審理時，對審判長訊以：「（是否於）九十九年三月初，……許
志強向曾建元說明工作內容為夾帶甲基安非他命至菲律賓，代價
為八萬元？」，及「……同年月三十一日事成搭機返國後，因曾
建元急需用錢，要求周文欽先代墊夾帶甲基安非他命出境之報酬
……？」等情，亦答以「有的」或「對的」（見原審卷第一五六
頁正、反面），足認曾建元對運輸之毒品為甲基安非他命一節，
應有認識。原判決因而論處曾建元、許志強共同運輸第二級毒品
罪刑，尚屬有據，難認為違法。再者，所謂補強證據，並非以證
明犯罪構成要件之全部事實為必要，倘其得以佐證自白之犯罪非
屬虛構，能予保障所自白事實之真實性，即已充分。原判決認定
上訴人等有上述犯行，係綜合上揭證據資料參互審酌，本於推理
作用，為認定犯罪事實之基礎，並非僅以曾建元或許志強之自白
，為其等論罪之唯一憑據，自無採證違法可言。(六)原判決認曾建
元之犯罪事證明確，因而敘明無須再傳喚許志強到庭，以調查曾
建元運輸毒品之種類，亦即已敘明無再傳喚許志強到庭為無益調
查之理由（見原判決第十六頁），亦難謂有調查職責未盡之違誤
。(七)曾建元於九十九年三月二十九日夾帶出境之毒品既為甲基安
非他命，有犯意聯絡之謝志浩復於菲律賓收受該等毒品，則原判
決認定謝志浩共同運輸第二級毒品，亦不能指為違法。至許志強
等人進入四季汽車旅館何號房間，該房間擺設如何，何人辦理入
住及退房；許志強於「阿囉哈飯店」究係開了幾個房間，房號為
何，究係幾人住一間，以及謝志浩與許志強係於何處認識，為何
認識，於謝志浩共同運輸第二級毒品犯罪之成立不生影響。原判
決並已敘明尚無調查「阿囉哈飯店」投宿紀錄為無益調查之理由
（見原判決第二三頁），亦難謂有調查職責未盡之違誤。(八)上訴
人等第一次運輸出境之毒品究為二包或三包？是誰出面向「阿囉
哈飯店」訂房？謝志浩與許志強是否熟識？許志強、曾建元是否
誣陷謝志浩？核均屬單純對事實之爭執，同非據為提起第三審上
訴之適法理由。(九)周文欽對本件二次運輸毒品犯行，如何具有共
同之犯意聯絡及行為分擔，屬共同正犯等情，原判決已於理由內
逐一闡述甚詳（見原判決第三二、三三頁），核無違法之處，自
無所指違背罪刑法定原則之情形。其餘上訴意旨置原判決已明白
論斷之事項於不顧，就屬原審採證認事職權之適法行使，任憑己
意妄加指摘為違法，且猶執陳詞，為單純之事實爭執，不能認已
具備合法上訴第三審之形式要件。依上說明，應認其等之上訴為
違背法律上之程式，均予以駁回。
據上論結，應依刑事訴訟法第三百九十五條前段，判決如主文。
中    華    民    國  一○○  年    八    月   十七   日
                      最高法院刑事第七庭
                          審判長法官  花  滿  堂  
                                法官  洪  昌  宏  
                                法官  徐  昌  錦  
                                法官  王  聰  明  
                                法官  陳  東  誥  
本件正本證明與原本無異
                                      書  記  官  
中    華    民    國  一○○  年    八    月   十九   日
                                                     m